【裁判字號】    95,易緝,19
【裁判日期】    950907
【裁判案由】    傷害
【裁判全文】
臺灣彰化地方法院刑事判決              95年度易緝字第19號
公  訴  人  臺灣彰化地方法院檢察署檢察官
被      告  丁○○
                    （另案在臺灣臺北看守所羈押中）
指定辯護人  本院公設辯護人  乙○○
上列被告因傷害案件，經檢察官聲請簡易判決處刑（九十三年度
偵緝字第三二五號），本院員林簡易庭認不宜以簡易程序判決處
刑，簽移由本院合議庭改依通常程序判決如下：
    主    文
丁○○傷害人之身體，處有期徒刑壹年。
    犯罪事實
一、丁○○於民國九十二年六月十一日（公訴人誤繕為二十日）
    晚間，前往彰化縣大村鄉○○村○○路十八之二號之「華德
    宮」，參加該廟為神明慶生所舉辦之廟會活動，至同日晚間
    十一時許，丁○○在喝酒後（無法證明已達心神喪失或精神
    耗弱程度）與丙○○因細故而發生爭吵，其在場友人甲○○
    見狀欲出面勸架，而與丁○○發生肢體衝突，甲○○順勢拿
    起鐵製圓型椅子擋架攻擊，未料此舉激怒丁○○，丁○○即
    基於傷害甲○○身體之犯意，一面伸出左手自甲○○身後環
    扣住甲○○之頸部，一面以右手拾起現場不知何人所有之水
    果刀一把，並由甲○○身後朝其其胸、腹部位接續刺三刀，
    導致甲○○受有腹部穿刺傷二處併小腸破裂、胸部撕裂傷一
    處之傷害。甲○○受傷後經旁人送醫急救並報警處理，丁○
    ○則繼續留在現場睡覺休息，於翌日凌晨二時許為警查獲。
二、案經被害人甲○○訴由彰化縣警察局員林分局報請台灣彰化
    地方法院檢察署檢察官偵查後聲請簡易判決處刑，再經本院
    簡易庭簽移由本院合議庭改依通常程序審理。
    理     由
一、訊據被告丁○○對於前述傷害之犯罪事實均坦承不諱，核與
    被害人即證人甲○○、在場目擊證人丙○○於本院審理時證
    述之情節相符，此外並有員生醫院診斷證明書（附於警卷第
    十三頁）、酒精濃度測試單（附於警卷第十四頁）在卷可參
    ，另有水果刀一把扣案可佐，是以被告丁○○持刀刺傷被害
    人甲○○之過程堪以認定。又被告於案發後約三小時（即九
    十二年六月十二日凌晨二時五十六分）接受警方對其實施呼
    氣中酒精濃度檢測，所測得之呼氣中酒精濃度為○‧六MG/L
    ，則推算其在案發當時血液中酒精濃度約為一五○至二四○
    MG/DL【估算方式詳見附註欄所載】，此時一般人呈現之行
    為反應大約屬中度酩酊、運動失調、平衡障礙、判斷力遲鈍
    之狀態，但尚未達到「深醉」（即出現強度酩酊、意識混亂
    、步履蹣跚、言語不清、昏睡之徵狀）或「泥醉」（即出現
    昏迷、意識完全消失、無反射動作、呼吸困難、可能導致死
    亡）狀態，是以被告在案發時應尚未達心神喪失之程度，另
    觀諸被告身材高大壯碩，體格較一般人魁梧健壯，則其在案
    發時受酒精影響之程度，是否已達精神耗弱之程度，亦尚非
    無疑，雖證人甲○○於本院審理時證稱：被告平時不會說粗
    話，案發時應是喝酒緣故才會說粗話等語，但此情並無法證
    明被告對其違法行為之辨識及判斷能力已顯著降低，而處於
    精神耗弱之情狀，是以本院無法認定被告在案發當時係處於
    心神喪失或精神耗弱之情狀。再按殺人與傷害人致死之區別
    ，應以有無殺意為斷，其受傷之多寡，及是否為致命部位，
    有時雖可藉為認定有無殺意之心證，究不能據為絕對標準，
    此有最高法院十八年上字第一三○號判例可資參照。雖被害
    人甲○○於本院審理證稱其受傷後已肚破腸流，胸口亦受有
    刀傷，並聽聞被告怒喊「給你死」等情，但衡以當時雙方在
    肢體衝突之過程中，彼此以鐵製椅子、利刃相互攻擊，被告
    因此惱羞成怒，縱然其所使用之手段及言語較為激烈，然被
    害人甲○○於本院審理時已證稱：伊與被告素無嫌隙，當天
    伊只是單純為了勸架才遭被告刺傷等語，兼以被告坦承案發
    後即在原處睡覺，直至警員來到才被叫醒等語，顯見被告與
    被害人甲○○並無深仇大恨，應無致其於死地之動機，且案
    發後被告亦未逃匿躲藏，益徵被告所認知其犯罪手段尚非嚴
    重，自難以認定其當時係出於殺人之犯意。另觀諸被害人甲
    ○○在本院準備程序及審理程序出庭時，其傷口已經癒合，
    且四肢行動自如，毫無障礙，除自述腸子在手術後有部分截
    斷致排便次數增加外，並未喪失原有消化功能，故認被害人
    甲○○所受傷害未達重傷害之程度，併予敘明。綜上，本件
    事證明確，被告傷害被害人甲○○之事證明確，其犯行堪以
    認定。
二、本案被告行為後，刑法分則各罪法定本刑中定有罰金刑部分
    者，已有所修正，並自九十五年七月一日開始施行。修正後
    刑法施行法增訂第一條之一：「中華民國九十四年一月七日
    刑法修正施行後，刑法分則編所定罰金之貨幣單位為新臺幣
    。九十四年一月七日刑法修正時，刑法分則編未修正之條文
    定有罰金者，自九十四年一月七日刑法修正施行後，就其所
    定數額提高為三十倍。但七十二年六月二十六日至九十四年
    一月七日新增或修正之條文，就其所定數額提高為三倍」配
    合刑法第三十三條第五款將罰金刑修正為：「新臺幣一千元
    以上，以百元計算之」，可知修正後刑法第二百七十七條第
    一項法定本刑中罰金刑之部分，係以新臺幣為單位，並就其
    數額提高為三十倍，且最低刑為新臺幣一千元以上。然被告
    行為時關於刑法第二百七十七條第一項之適用，係依罰金罰
    鍰提高標準條例第一條前段規定之提高倍數十倍（該單位為
    銀元，折合為新臺幣亦為三十倍），且配合刑法第三十三條
    第五款規定，其罰金最低刑為一元以上，是以本案被告所犯
    刑法第二百七十七條第一項之傷害罪法定本刑有關罰金刑之
    部分，應以修正前之規定對於被告較為有利，依刑法第二條
    第一項前段之規定，應依修正前之規定引用罰金罰鍰提高標
    準條例第一條前段，先予敘明。
三、核被告所為，係犯刑法第二百七十七條第一項之普通傷害罪
    。爰審酌被告與被害人甲○○本無嫌隙，僅因酒後勸架風波
    而持刀傷害被害人甲○○，且其下手之手段非屬和平，對被
    害人身體所造成傷害之程度，至今尚未與被害人甲○○達成
    和解，復在本案進行期間曾一度逃匿，經本院發布通緝後始
    緝獲到案，實不值輕恕，惟念及其到案後始終坦承犯行等一
    切情狀，量處如主文所示之刑，以示儆懲。至扣案之水果刀
    一把，據被告於警詢、偵訊供稱原本就放置在廟內，其在案
    發時隨手拿起來使用，並非其事先準備等語，尚無法認定該
    把水果刀為被告或何人所有，爰不予宣告沒收，附此敘明。
據上論斷，應依刑事訴訟法第四百五十二條、第二百九十九條第
一項前段，刑法第二條第一項前段、第二百七十七條第一項，罰
金罰鍰提高標準條例第一條前段，判決如主文。
本案經檢察官莊佳瑋到庭執行職務。
中    華    民    國  九十五  年    九    月    七    日
                  刑事第二庭    審判長法  官  許旭聖
                                      法  官  郭麗萍
                                      法  官  黃玉齡
以上正本證明與原本無異。
如不服本判決，應於判決送達後十日內，向本院提出上訴狀（須
附繕本）。
告訴人或被害人對於判決如有不服具備理由請求檢察官上訴者，
其上訴期間之計算係以檢察官收受判決正本之日期為準。
中    華    民    國  九十五  年    九    月    七    日
                                      書記官  林怡吟
┌───────────────────────────┐
│【附註】被告於案發時酒精濃度之估算方式：              │
├───────────────────────────┤
│步驟1：案發後三小時測得之呼氣中酒精濃度0.6MG/L，相當於│
│       血液中酒精濃度120MG/DL【即0.6×200】。         │
│步驟2：血液中酒精排除（代謝）率為每小時10至40MG/DL，以│
│       本案而言，被告自案發時至酒測時約隔三小時，其代 │
│       謝量之範圍約為30至120MG/DL，是以其案發時之血液 │
│       中酒精濃度約為150至240MG/DL【即（120＋30）至（ │
│       120+120）之間】。                              │
└───────────────────────────┘
附錄本案論罪科刑法條全文：
中華民國刑法第277條
傷害人之身體或健康者，處3年以下有期徒刑、拘役或1千元以
  下罰金。
犯前項之罪因而致人於死者，處無期徒刑或7年以上有期徒刑
  ；致重傷者，處3年以上10年以下有期徒刑。


司法院資訊處製作；財團法人民間司法改革基金會備份。
